臺灣臺中地方法院刑事判決　　　　　　　　　　　　　九十年度易字第三七三七號
　　公　訴　人　臺灣臺中地方法院檢察署檢察官
　　被　　　告　甲○○
右列被告因違反臺灣地區與大陸地區人民關係條例案件，經檢察官提起公訴（九十年
度偵字第一九三七九號），本院判決如左：
    主  文
甲○○無罪。
    理  由
一、公訴意旨略以：被告甲○○自民國九十年九月二十八日起，僱用大陸來臺探親女
    子丙○○，在其所經營位於臺中縣太平市○○○路一四六號嬙微男士理髮店從事
    洗頭工作，薪資為每洗一次頭可得新臺幣一百二十元。嗣於九十年十月十八日零
    時三十分許，為警在上址查獲，因認被告涉有違反臺灣地區與大陸地區人民關係
    條例第八十三條第一項罪嫌等語。
二、按犯罪事實應依證據認定之，無證據不得推定其犯罪事實；又不能證明被告犯罪
    者，應諭知無罪之判決，刑事訴訟法第一百五十四條、第三百零一條第一項，分
    別定有明文。次按事實之認定，應憑證據，如未能發現相當證據，或證據不足以
    證明，自不能以推測或擬制之方法，以為裁判基礎；又認定不利於被告之事實，
    須依積極證據，苟積極證據不足為不利於被告事實之認定時，即應為有利於被告
    之認定，更不必有何有利之證據。最高法院四十年臺上字第八六號、三十年上字
    第八一六號分別著有判例可稽。
三、本件公訴人認被告甲○○涉有違反臺灣地區與大陸地區人民關係條例第八十三條
    第一項罪嫌，係以被告於警訊筆錄自白，證人即到場處理員警乙○○、顏啟智之
    證詞及臨檢紀錄表，為其所憑之論據。訊據被告堅詞否認其事，辯稱：伊沒有僱
    用大陸女子丙○○，丙○○是伊朋友，案發當天是來伊店內找伊打麻將等語。
四、經查：
  (一)按被告之自白不得作為有罪判決之唯一證據，仍應調查其他必要之證據，以察其
    是否與事實相符，刑事訴訟法第一百五十六條第二項定有明文。今被告雖於警詢
    筆錄中及在臨檢紀錄表上簽名坦承犯有上開罪嫌，然其於偵查中及本院審理時均
    否認犯罪，更應調查其他必要之證據，以查明何者為真，尚不得單憑被告於警訊
    自白，即為被告有罪之論據。
  (二)證人即到場處理員警戊○○證稱：當時丁○○在櫃臺，伊看到丙○○從裏面房間
    出來，房內有一個男的躺著，伊就問丙○○在房內做何事，該名男子說丙○○是
    進去整理東西等語（參見本院刑事卷宗九十年十二月二十六日調查筆錄第四頁）
    ；證人即到場處理員警乙○○證稱：伊有看到丙○○和一名男子在房間內，丙○○在臨檢時才趕緊跑出來，伊有看到客人要走前有拿錢給丙○○等語（參見本院
    刑事卷宗九十一年一月九日調查筆錄第二、三頁），則證人戊○○及乙○○均未
    看到丙○○為男客從事洗頭工作，且亦未就該不知名男子部分製作警詢筆錄以查
    明真相；再者，證人丙○○於警詢、偵查中及本院審理時均否認有在被告上開店
    內工作，另證人即臨檢時在場之被告友人丁○○證稱：沒有看到另一名客人等語
    （參見本院刑事卷宗九十一年一月九日調查筆錄第四頁），自難產生丙○○在被
    告上開店內工作之確信。
  (三)又證人顏啟智於偵查中證稱：我們去臨檢時，還請丙○○打開皮包，發現皮包有
    薪資袋等語（參見臺灣臺中地方法院檢察署偵查卷宗第二十二頁）；證人丙○○
    則陳稱：伊皮包內有薪資袋，但非伊所有，係在路上遇到朋友時，該名朋友就在
    她的薪資袋留下地址給伊等語（參見臺灣臺中地方法院檢察署偵查卷宗第二十二
    頁、本院刑事卷宗九十年十二月二十六日調查筆錄第三頁）。然上開薪資袋並未
    經警扣案以供本院查證該薪資袋是否為丙○○所有，是證人顏啟智上開證詞僅足
    認丙○○皮包內有薪資袋，該薪資袋是否為丙○○在被告店內工作所得，無從考
    證，尚難引為丙○○在被告店內工作之證據。
五、綜上所述，除被告於警詢及臨檢紀錄表上之自白外，公訴人所舉之證據均不足以
    證明被告有僱用丙○○在其上開店內工作之情事。此外，本院復查無其他積極證
    據足資證明被告確有公訴人所指違反臺灣地區與大陸地區人民關係條例第八十三
    條第一項之犯行，揆諸首揭條文及判例意旨，不能證明被告犯罪，依法應諭知無
    罪之判決。
據上論斷，應依刑事訴訟法第三百零一條第一項，判決如主文。
中      華      民      國      九十一      年    三    月    二十一    日
                                臺灣臺中地方法院刑事第一庭
                                    審判長法  官  林  清  鈞
                                          法  官  鄭  文  祺
                                          法  官  黃  裕  仁
右正本證明與原本無異。
如不服本判決，應於送達後十日內向本院提出上訴狀（須附繕本），上訴於臺灣高等
法院臺中分院。
                                          書記官
中      華      民      國      九十一      年    三    月    二十一    日
